臺灣新竹地方法院刑事判決　　　　　　100年度重訴緝字第1號
公　訴　人　臺灣新竹地方法院檢察署檢察官
被　　　告　楊文興
指定辯護人　本院公設辯護人周凱珍
上列被告因違反槍砲彈藥刀械管制條例案件，經檢察官提起公訴
（97年度偵字第5895號），本院判決如下：
    主  文
楊文興犯非法持有可發射子彈具殺傷力之槍枝罪，累犯，處有期
徒刑肆年陸月，併科罰金新臺幣拾貳萬元，罰金如易服勞役，以
新臺幣壹仟元折算壹日，扣案如附表編號1、2所示具殺傷力之改
造手槍各壹枝、編號5所示試射剩餘之子彈壹顆、編號6所示彈藥
主要組成零件黑色火藥零點玖公克，均沒收；又共同犯恐嚇危
害安全罪，累犯，處有期徒刑捌月。應執行有期徒刑伍年，併科
罰金新臺幣拾貳萬元，罰金如易服勞役，以新臺幣壹仟元折算壹
日，扣案如附表編號1、2所示具殺傷力之改造手槍各壹枝、編號
5所示試射剩餘之子彈壹顆、編號6所示彈藥主要組成零件黑色火
藥零點玖公克，均沒收。
    事  實
一、
（一）楊文興曾有賭博、妨害性自主、妨害自由等案件前科，最
      近一次係因妨害自由案件，經臺灣高雄地方法院以90年度
      訴字第1205號判決判處有期徒刑6 月，並經臺灣高等法院
      高雄分院於民國93年2月11日以92年度上訴字第757號判決
      駁回上訴確定，於93年9月24日易科罰金執行完畢。
（二）詎其猶不知警惕，明知可發射子彈具有殺傷力之改造手槍
      、具殺傷力之子彈及彈藥主要組成零件之火藥等物，依法
      未經許可，均不得持有，竟仍基於持有可發射子彈具有殺
      傷力之改造手槍、具殺傷力之子彈及彈藥主要組成零件之
      火藥等物之犯意，於97年5 月下旬某日，在新竹縣湖口鄉
      某處，向姓名年籍不詳、綽號「阿俊」之成年男子，以新
      臺幣5 萬元代價，購入如附表編號1至4所示改造手槍、具
      殺傷力子彈4顆（其中2 顆即為附表編號5所示之物）、如
      附表編號6所示黑色火藥、編號7所示底火等物，購入後即
      將該批物品藏放在新竹縣竹北市○○○○路1巷278弄23號住
      處，而未經許可持有具殺傷力之改造手槍、具殺傷力子彈
      、子彈主要組成零件黑色火藥，而其間曾於不詳時、地試
      射擊發子彈1顆。
（三）嗣楊文興於97年6月5日晚上11時許，與陳俊男因故在電話
      中發生口角，雙方相約在新竹縣竹北市○○路「竹北 KTV
      」前談判，楊文興即返回上址住處，手持上開如附表編號
      2所示之具殺傷力仿BERETTA廠84型改造手槍，與1 名姓名
      年籍不詳之成年男子，共同基於恐嚇之犯意聯絡，由該不
      詳之人駕駛車號LD-9262 號自用小客車，搭載楊文興，一
      同前往上址「竹北KTV」，適見陳俊男、卓文偉2人已在該
      店門口等待，楊文興即持上開改造手槍對空發射子彈1 顆
      ，並對陳俊男恐嚇稱：「如果這槍對你開，你就死了，連
      跑都不用跑！」等語，以此加害生命、身體之言行舉止致
      陳俊男心生恐懼後逃離現場，楊文興等人亦隨即駕車離去
      。迨於97年8 月29日上午10時許，為警持本院核發之搜索
      票，前往楊文興上址住處搜索，並當場扣得如附表所示之
      物，始查獲上情。
二、案經新竹縣警察局竹北分局報請臺灣新竹地方法院檢察署檢
    察官偵查起訴。
    理  由
壹、程序部分：
    按被告以外之人於審判外之言詞或書面陳述，除法律有規定
    者外，不得作為證據，刑事訴訟法第159 條固定有明文，惟
    被告以外之人於審判外之陳述，雖不符同法第159條之1至之
    4 規定，而經當事人於審判程序同意作為證據，法院審酌該
    言詞陳述或書面陳述作成時之情況，認為適當者，亦得為證
    據。又當事人、代理人或辯護人於法院調查證據時，知有第
    159條第1項不得為證據之情形，而未於言詞辯論終結前聲明
    異議者，視為有前項之同意，此亦據同法第159條之5規定明
    確。查本案所引用之證據資料（詳後引證據），其中傳聞證
    據部分，縱無刑事訴訟法第159條之1至第159條之4或其他規
    定之傳聞證據例外情形，亦因被告及其辯護人、檢察官或同
    意可作為證據使用，或未聲明異議，依刑事訴訟法第159條
    之5第1項、第2項之規定，本院審酌該證據作成之情況，並
    無不當，故其等於審判外之陳述，自得作為本案之證據。又
    按本案認定事實所引用之文書證據、物證等證據，並無證據
    證明係公務員違背法定程序所取得，亦無刑事訴訟法第159
    條之4之顯有不可信之情況與不得作為證據之情形，本院斟
    酌本案卷內之證據並非非法取得，亦無證明力明顯過低之情
    形，且經本院於審判期日依法進行證據之調查、辯論，被告
    於訴訟上之程序權，已受保障，前揭各該證據，均得採為證
    據，先予敘明。
貳、實體部分：
一、認定事實所憑之證據及認定之理由：
（一）被告楊文興對於上開向案外人「阿俊」購入如附表編號 1
      至4所示改造手槍、改造子彈4顆（其中2顆即為附表編號5
      所示之物）、如附表編號6、7所示黑色火藥、底火等物，
      而持有具殺傷力改造手槍、具殺傷力子彈、彈藥主要組成
      零件黑色火藥等物，及持如附表編號2 所示之具殺傷力仿
      BERETTA 廠84型改造手槍，以對空發射子彈、及出言「如
      果這槍對你開，你就死了，連跑都不用跑！」等恐嚇言詞
      ，恐嚇被害人陳俊男等事實於本院行準備程序、審理時自
      白不諱（見本院97年度重訴字第12號卷第68頁反面、100
      年度重訴緝字第1號卷第22至23頁），並經證人陳俊男於
      警詢、偵訊，證人卓文偉於警詢證述綦詳（見偵查卷第15
      至17頁、第18至20頁、第85至86頁）；
（二）如附表編號1至5所示之槍、彈，經送內政部警政署刑事警
      察局以性能檢驗法、試射法鑑驗結果，認送鑑手槍1枝（
      槍枝管制編號0000000000號），係改造手槍，由仿COLT廠
      半自動手槍製造之槍枝，換裝土造金屬槍管而成，擊發功
      能正常，可供擊發適用子彈使用，認具殺傷力（即附表編
      號1所示）；送鑑手槍1枝（槍枝管制編號0000000000號）
      ，係改造手槍，由仿BERETTA廠84型半自動手槍製造之槍
      枝，換裝土造金屬槍管及土造金屬槍機而成，擊發功能正
      常，可供擊發適用子彈使用，認具殺傷力（即附表編號2
      所示）；送鑑手槍1枝（不含彈匣，槍枝管制編號：00000
      00000），係改造手槍，由仿半自動手槍製造之槍枝，換
      裝土造金屬槍管及土造金屬滑套而成，欠缺槍管固定銷，
      槍管無法固定，無法供擊發子彈使用，認不具殺傷力（即
      附表編號3所示）；送鑑手槍1枝（槍枝管制編號：000000
      0000），係改造手槍，由仿GLOCK廠17型半自動手槍製造
      之槍枝，欠缺金屬槍管，無法供擊發子彈使用，認不具殺
      傷力（即附表編號4所示）；送鑑子彈2顆，認均係非制式
      子彈，由金屬彈殼組合直徑約7.0±0.5mm金屬彈頭而成，
      採樣1顆試射，可擊發，認具殺傷力，有該局97年9 月18
      日刑鑑字第0970132789號鑑定書在卷可憑（見偵查卷第88
      至94頁），並有新竹縣政府警察局槍枝初步檢視報告表、
      槍枝初步檢視承辦人員履歷資料及槍枝外觀結構照片等附
      卷可稽（見偵查卷第52至63頁）。
（三）此外，復有如附表編號1、2所示具殺傷力改造手槍、編號
      5所示具殺傷力子彈、編號6所示黑色火藥等物扣案可稽（
      扣押物品清單見偵查卷第100、101頁），以及如新竹縣政
      府警察局偵查隊搜索扣押筆錄、扣押物品目錄表、現場及
      扣案物照片8張等在卷可查（見偵查卷第35至42頁）。
（四）綜上所述，本案事證明確，被告楊文興之犯行均堪以認定
      ，應予依法論科。
二、論罪科刑：
（一）按槍砲彈藥刀械管制條例第4條所列之槍砲（包括其主要
      組成零件），依同條例第5條規定，非經中央主管機關許
      可，不得製造、販賣、運輸、轉讓、出租、出借、持有、
      寄藏或陳列。查被告楊文興向不詳成年男子「阿俊」購入
      如附表編號1至7所示之物後，非法持有其中如附表編號1
      、2所示具殺傷力改造手槍、具殺傷力改造子彈4顆、如附
      表編號6所示彈藥主要組成零件黑色火藥，此部分所為，
      係犯槍砲彈藥刀械管制條例第8條第4項之未經許可持有可
      發射子彈具有殺傷力之改造手槍罪、同條例第12條第4項
      之未經許可持有子彈罪、同條例第13條第4項持有彈藥主
      要組成零件罪。被告係以一購入而持有之行為觸犯上開三
      罪名，係一行為觸犯數罪名，應從一重之未經許可持有可
      發射子彈具有殺傷力之改造手槍罪處斷。
（二）公訴人雖認被告楊文興本件槍彈部分，係犯槍砲彈藥刀械
      管制條例第8條第1項製造可發射子彈具有殺傷力之改造手
      槍罪及同條例第12條第1項之製造子彈罪，無非係以被告
      楊文興於警詢、偵查中、本院羈押訊問時之自白為其論據
      ，而被告雖於警詢、內勤檢察官、本院羈押訊問時固均自
      白：如附表編號1至4所示改造手槍、編號5所示子彈，係
      其在道具行購入玩具手槍、道具子彈後，以如附表編號9
      所示鑽床將編號1至3所示手槍槍管打通、再以附表編號8
      、10所示砂紙、銼刀修正槍管，並將槍管組裝回去，及將
      道具子彈穿洞後，以附表編號6、7所示之黑色火藥、底火
      裝填而改造子彈（見偵查卷第9至11頁、第66頁、本院97
      年度聲羈字204號卷）。惟查：
  １、按犯罪事實應依證據認定之，無證據不得認定犯罪事實；
      又不能證明被告犯罪者，應諭知無罪之判決，刑事訴訟法
      第154條第2項、第301條第1項分別定有明文。所謂認定犯
      罪事實之證據，係指足以認定被告確有犯罪行為之積極證
      據而言，該項證據自須適合於被告犯罪事實之認定，始得
      採為斷罪資料，苟積極證據不足為不利於被告事實之認定
      時，即應為有利於被告之認定，更不必有何有利之證據，
      又刑事訴訟上證明之資料，無論其為直接證據或間接證據
      ，均須達於通常一般之人均不致於有所懷疑，而得確信其
      為真實之程度，始得據為有罪之認定，若其關於被告是否
      犯罪之證明未能達此程度，而有合理性懷疑之存在，致使
      無從形成有罪之確信，根據「罪證有疑，利於被告」之證
      據法則，即不得遽為不利於被告之認定（最高法院30年上
      字第816號判例及76年度臺上字第4986號裁判要旨供參）
      。次按被告之自白，不得作為有罪判決之唯一證據，仍應
      調查其他必要之證據，以察其是否與事實相符，刑事訴訟
      法第156條第2項定有明文，立法目的在以補強證據之存在
      ，藉以限制合法自白在證據上之價值，俾發現實質的真實
      ，即使被告之自白出於任意性，然若別無其他補強證據足
      以擔保其自白與事實相符，該自白仍非刑事訴訟法上得據
      之為認定被告犯罪之唯一證據，當不得單憑此而為被告不
      利之認定（最高法院95年度台上字第5809號判決意旨參照
      ）。
  ２、被告楊文興於案件起訴繫屬至本院後，則辯稱如附表編號
      8 至13所示之物係其之前開車行所留下的工具，並非用來
      改造槍枝、子彈之工具，警詢時因為承辦警員叫伊這樣講
      ，說簡單承認就好，叫伊在檢察官訊問時都承認就可以交
      保回家，故伊在檢察官訊問時也承認，羈押訊問時伊不知
      道會被羈押，想說照著講就可以回去，所以也照警詢、偵
      查時所講等語。經本院傳喚該名警員即證人饒榮煥到庭作
      證，證人饒榮煥雖當庭否認有被告所指情節（見本院100
      年度重訴緝字第1號卷第17頁以下），然被告所指述之上
      開情節係關乎證人饒榮煥有無不當取供，證人饒榮煥否認
      有此情節洵屬當然，然縱被告前開自白確實係出於其之自
      由陳述而具任意性，亦因自白與事實並不相符，而不足採
      信，理由如下：
    (1)本件扣案如附表編號1、2所示具殺傷力改造手槍各1枝，
      及如附表編號3所示改造手槍1枝，經送鑑定之結果，認均
      係以換裝土造金屬槍管之方式改造而成，此有內政部警政
      署刑事警察局97年9 月18日刑鑑字第0970132789號鑑定書
      在卷可憑（見偵查卷第88至94頁），與被告三次自白所稱
      係以工具打通玩具手槍槍管即有不同；
    (2)復參以本院就刑事警察局為何認定扣案槍枝係以換裝土造
      金屬槍管而成、換裝與貫通槍管如何分辨、各所需工具、
      本件扣案工具是否足以換裝或貫通槍管之用等節，請刑事
      警察局再加以說明，經該局以98年1月10日刑鑑字第09701
      84600號函回覆稱：如何分辨扣案槍枝係「換裝土造金屬
      槍管」或「貫通金屬槍管內阻鐵」而成，辨識方法概略如
      下（見本院97年度重訴字第12號卷第38頁）：
      觀察比較槍管外型結構：因市售模擬槍枝槍管係仿造同
        型制式槍枝之槍管所製造，故外型結構及細微特徵會較
        為相似，而土造金屬槍管會因製造的行為人不同，而造
        成在結構及細微特徵上有差異。
      檢測槍管材質種類：因市售模擬槍之槍管材質多為無磁
        性之一般合金或是塑膠材質，故以磁鐵檢測有無磁性分
        辨係屬一般合金或是塑膠材質，或以刀片刻劃有無金屬
        光澤分辨係屬金屬材質或塑膠材質。
      辨識扣案槍管上之工具紋痕種類：因市售模擬槍之槍管
        多為鑄模而成，故會留下鑄模痕，而土造金屬槍管多為
        以整塊原鐵車製而成，故會留下車刀痕、銑刀痕等工具
        紋痕。
      本案送鑑槍枝於前次送鑑時，經檢測槍管材質種類及辨識
      其上工具紋痕種類均與「土造金屬槍管特徵」相符，故送
      鑑槍枝認定由換裝土造金屬槍管而成。
      至於換裝或貫通槍管所需之改造工具及扣案工具是否足以
      換裝或貫通槍管使用，因涉及行為人之知識、經驗及技術
      等相關因素，該局無法臆測。
    (3)綜上，被告一開始所為有關改造槍枝之任意性自白，與事
      實不符，且亦無證據證明扣案工具足以作為改造手槍之用
      ，即不得僅憑被告與事實不相符之自白遽為認定其有公訴
      人所指製造改造手槍之犯行，另外，被告雖有被扣到黑色
      火藥及底火等物，但並未再扣到其他彈殼、彈頭等物，且
      扣案工具是否足以作為改造子彈所用工具，亦無證據足以
      證明。是被告楊文興雖曾自白製造扣案具有殺傷力之槍彈
      ，然其自白核與事實不符，此外，遍查本件相關卷證資料
      ，亦查無其他積極證據足資證明被告有製造具有殺傷力之
      手槍、子彈犯行，而補強被告前開自白之真實性，此部分
      之犯罪尚屬不能證明，公訴意旨認被告涉犯槍砲彈藥刀械
      管制條例第8條第1項、第12條第1項之未經許可製造具有
      殺傷力之手槍、子彈罪嫌，容有誤會，然其社會基本事實
      同一，自應依刑事訴訟法第300條之規定，變更應適用之
      法條。
（三）被告持如附表編號2所示之具殺傷力仿BERETTA廠84型改造
      手槍，以對空發射子彈、及出言「如果這槍對你開，你就
      死了，連跑都不用跑！」等恐嚇言詞，恐嚇被害人陳俊男
      部分，係成立刑法第305條恐嚇危害安全罪。其就此部分
      與駕車之不詳男子有犯意之聯絡及行為之分擔，應論以共
      同正犯。
（四）被告上開所論處之槍砲彈藥刀械管制條例第8條第4項之未
      經許可持有可發射子彈具有殺傷力之改造手槍罪、刑法第
      305 條恐嚇危害安全罪，犯意個別，行為互異，應分論併
      罰。
（五）被告曾有如事實欄一（一）所示有期徒刑執行完畢之前科
      ，有臺灣高等法院被告前案紀錄表1份在卷可稽，其於有
      期徒刑執行完畢5年以內故意再犯本件二罪，均應論以累
      犯，並加重其刑。
（六）槍砲彈藥刀械管制條例第8條雖於100年1月5日修正公布，
      惟該條修正僅係增列第6項「犯第一項、第二項或第四項
      有關空氣槍之罪，其情節輕微者，得減輕其刑」，其第4
      項並未修正，自不生新舊法比較之問題，併予說明之。
（七）量刑：爰審酌槍枝、子彈、主要組成零件為高度危險之違
      禁物，極易對人之生命、身體造成傷害，非法持有槍枝、
      子彈、主要組成零件等對社會治安有高度危害，不容輕忽
      ，被告楊文興無故持有具殺傷力之改造手槍2枝、子彈4顆
      及量微之彈藥主要組成零件黑色火藥，危害社會治安，且
      僅因細故即當街對空鳴槍而恐嚇被害人陳俊男，被告目無
      法紀之行徑可見一斑，其行為殊值非難，且於本院審理中
      棄保潛逃，拖延訴訟，未能及早面對應有之刑罰，念其緝
      獲到案後坦承全部犯行，態度尚可等一切情狀，分別量處
      如主文所示之刑及併科罰金，並就罰金部分，諭知易服勞
      役之折算標準，及定其應執行之刑，以資懲儆。
（八）沒收：扣案如附表編號1、2所示具殺傷力之改造手槍各1
      枝、編號5所示試射剩餘之子彈1顆、編號6 所示彈藥主要
      組成零件黑色火藥，均屬違禁物，不問屬於犯人與否，均
      應依刑法第38條第1項第1款規定宣告沒收；經試射實際擊
      發之子彈，僅餘彈殼、彈頭，已不具子彈違禁物之性質，
      爰不予宣告沒收。另扣案如附表編號3、4所示未具殺傷力
      之改造手槍各1枝，及編號7至13所示之物，雖均為被告所
      有之物，但均非違禁物，亦非供犯罪所用或犯罪預備、因
      犯罪所生或所得之物，與沒收之規定不符，亦不予宣告沒
      收。
據上論斷，應依刑事訴訟法第299條第1項前段、第300條，槍砲
彈藥刀械管制條例第8條第4項、第12條第4項、第13條第3項，刑
法第11條前段、第28條、第47條第1項、第55條、第42條第3項前
段、第51條第5款、第38條第1項第1款，刑法施行法第1條之1第1
項、第2項前段，判決如主文。
本案經檢察官邱志平到庭執行職務。
中    華    民    國   100    年    11    月    4     日
                  刑事第五庭審判長法  官  黃美盈
                                  法  官  蔡川富
                                  法  官  傅伊君
以上正本證明與原本無異。
如不服本判決應於收受判決後10日內向本院提出上訴書狀，並應
敘述具體理由。其未敘述上訴理由者，應於上訴期間屆滿後20日
內向本院補提理由書 (均須按他造當事人之人數附繕本)「 切勿
逕送上級法院」。
中    華    民    國   100    年    11    月    4     日
                                  書記官  吳美雲
附錄本案論罪科刑法條全文：
槍砲彈藥刀械管制條例第8條第4項
未經許可，持有、寄藏或意圖販賣而陳列第1 項所列槍枝者，處
3年以上10年以下有期徒刑，併科新臺幣700萬元以下罰金。
槍砲彈藥刀械管制條例第12條第4項
未經許可，持有、寄藏或意圖販賣而陳列子彈者，處5年以下有
期徒刑，併科新臺幣300萬元以下罰金。
槍砲彈藥刀械管制條例第13條第3項
未經許可，持有、寄藏或意圖販賣而陳列第 1 項所列零件者，
處6月以上5年以下有期徒刑，併科新台幣300萬元以下罰金。
第 1 項至第 3 項之未遂犯罰之。
刑法第305條（恐嚇危害安全罪）
以加害生命、身體、自由、名譽、財產之事，恐嚇他人致生危害
於安全者，處2年以下有期徒刑、拘役或3百元以下罰金。
附表：
┌──┬──────────────────┬──────┬────────┐
│編號│名                                稱│數量        │備            註│
├──┼──────────────────┼──────┼────────┤
│ 1  │由仿COLT廠半自動手槍製造之槍枝，換裝│壹枝        │應依刑法第38條第│
│    │土造金屬槍管而成之具殺傷力改造手槍（│            │1項第1款沒收。  │
│    │槍枝管制編號：0000000000）          │            │                │
├──┼──────────────────┼──────┼────────┤
│ 2  │由仿BERETTA廠84型半自動手槍製造之槍 │壹枝        │應依刑法第38條第│
│    │枝，換裝土造金屬槍管及土造金屬槍機而│            │1項第1款沒收。  │
│    │成之具殺傷力改造手槍（槍枝管制編號：│            │                │
│    │0000000000）                        │            │                │
├──┼──────────────────┼──────┼────────┤
│ 3  │由仿半自動手槍製造之改造手槍，換裝土│壹枝        │與沒收規定不符，│
│    │造金屬槍管及土造金屬滑套而成，欠缺槍│            │不予宣告沒收。  │
│    │管固定銷，槍管無法固定，無法供擊發子│            │                │
│    │彈使用，認不具殺傷力（不含彈匣，槍枝│            │                │
│    │管制編號：0000000000）              │            │                │
├──┼──────────────────┼──────┼────────┤
│ 4  │由仿GLOCK廠17型半自動手槍製造之改造 │壹枝        │與沒收規定不符，│
│    │手槍，欠缺金屬槍管，無法供擊發子彈使│            │不予宣告沒收。  │
│    │用，認不具殺傷力（槍枝管制編號：1102│            │                │
│    │029099）                            │            │                │
├──┼──────────────────┼──────┼────────┤
│ 5  │具殺傷力子彈                        │貳顆        │均係非制式子彈，│
│    │                                    │            │由金屬彈殼組合直│
│    │                                    │            │徑7.0±0.5mm金屬│
│    │                                    │            │彈頭而成，採樣壹│
│    │                                    │            │顆試射，可擊發，│
│    │                                    │            │認具殺傷力。剩餘│
│    │                                    │            │壹顆子彈，應依刑│
│    │                                    │            │法第38條第1項第1│
│    │                                    │            │款沒收。        │
├──┼──────────────────┼──────┼────────┤
│ 6  │黑色火藥                            │零點玖公克│為彈藥主要組成零│
│    │                                    │            │件，應依刑法第38│
│    │                                    │            │條第1項第1款沒收│
│    │                                    │            │。              │
├──┼──────────────────┼──────┼────────┤
│ 7  │底火                                │拾貳顆      │與沒收規定不符，│
├──┼──────────────────┼──────┤均不予宣告沒收。│
│ 8  │砂紙                                │貳張        │                │
├──┼──────────────────┼──────┤                │
│ 9  │鑽床                                │壹台        │                │
├──┼──────────────────┼──────┤                │
│ 10 │銼刀                                │壹支        │                │
├──┼──────────────────┼──────┤                │
│ 11 │電工鉗                              │壹支        │                │
├──┼──────────────────┼──────┤                │
│ 12 │水管鉗                              │壹支        │                │
├──┼──────────────────┼──────┤                │
│ 13 │磨刀石                              │壹個        │                │
└──┴──────────────────┴──────┴────────┘